臺灣高等法院高雄分院民事裁定　　　　　 96年度抗字第327號
抗　告　人　乙○○
上列抗告人及其餘債務人甲○○○等與相對人高雄縣大社鄉農會
間清償債務強制執行聲明異議事件，對於中華民國96年9 月17日
臺灣高雄地方法院96年度執字第10341 號第一審裁定，提起抗告
，本院裁定如下：
    主  文
抗告駁回。
抗告程序費用由抗告人負擔。
    理  由
一、本件相對人向臺灣高雄地方法院民事執行處（以下稱執行法
    院）聲請強制執行。經執行法院查封拍賣抗告人及其餘債務
    人所有之不動產。抗告人主張伊所有坐落高雄縣大樹鄉○○
    ○段7-307 地號土地，於設定抵押權與相對人前已出租與第
    三人傑笙育樂事業有限公司（以下簡稱傑笙公司），供作遊
    樂露營之用，租期自79年3 月10日起至109 年3 月9 日止，
    請求執行法院將上開主張事實登載於拍賣公告，以促請拍定
    人注意。執行法院未為登載，抗告人依強制執行法第12條規
    定，聲明異議。
二、原裁定以本件相對人即債權人否認抗告人與傑笙公司上開不
    動產之租賃關係存在，且96年3 月27日執行法院查封系爭不
    動產時，債權人陳稱該不動產由債務人自用。又抗告人於不
    動產設定抵押權時，在不動產抵押權契約書上約定「債務人
    保證本抵押物確係自用絕無出租他人情事，設定抵押後仍不
    敢出租他人。」有抵押契約在卷可稽。況執行法院於96年3
    月27日至該不動產所在地執行查封時，並未發現有傑笙公司
    在該址從事任何營業行為，且本件之估價鑑定報告上，亦載
    明目前使用現況為雜草叢生，荒蕪未作使用，是相對人否認
    抗告人與傑笙公司有租賃關係存在，尚非無據。該院於第一
    次拍賣公告附表備註欄記載：「本件土地於民國96年3 月27
    日查封時據債權人之代理人陳稱由債務人自行占有使用種植
    荔枝；惟實際使用情形，投標人應自行查明」等文字，並無
    不當。至於抗告人雖提出租賃契約以為佐證，然該契約內容
    ，傑笙公司之代表人甲○○○亦為本件執行程序之債務人，
    抗告人與傑笙公司間租賃關係，顯有疑義，則抗告人應就實
    體上權利義務之爭執，另循民事訴訟途徑尋求解決，而不屬
    於執行法院職權範圍，不得依強制執行法第12條第1 項規定
    為聲請或聲明異議。因而駁回抗告之聲明異議，經核於法並
    無不合。
三、抗告意旨略以執行法院以上開理由，認定抗告人主張與傑笙
    公司間租賃關係存在，顯有疑義。顯然係就權利義務之有無
    進行實體審查，即有違誤。執行法院既稱不介入實體關係有
    無審查，又不將抗告人主張系爭拍賣土地出租與第三人傑笙
    公司使用之主張，登載於拍賣公告，即屬違誤，請求廢棄原
    裁定等語。
四、查強制執行乃屬非訟事件，執行法院對於涉及實體之權利義
    務，無權審查。惟在非訟事件本件非實體之事項，仍有審查
    認定之權限。本件抗告人主張執行標的之系爭不動產與第三
    人傑笙公司有租賃關係存在，請求將此事項登載於拍賣公告
    ，此登載與否之處置，與執行標的物拍賣結果點交與否有密
    切關係，應屬執行法院必須裁奪之事項，執行法院對此，由
    執行當事人表示意見及既存之證據，作非訟性質之形式上審
    查，以為定奪，要屬法之所許。然執行法院此項審查與定奪
    ，僅發生執行事件程序之進行效果，對於該爭執之實體上權
    利義務不生確定效力，其爭執仍應循民事訴訟以求解決。準
    此，本件抗告人主張就系爭執行標的物與傑笙公司租賃關係
    存在，請求登載於拍賣公告，執行法院即有形式審查，並為
    定奪之權限。抗告人主張執行法院無審查之權，完全應依其
    主張之事項而為拍賣公告之登載乙節，顯屬誤會。茲查本件
    租賃關係之存否，執行法院依存在之形式上證據，予以審查
    ，認定租賃關係存在，尚有疑義，即不得將此事項登載於拍
    賣公告。執行法院作此處置，因而駁回抗告人之聲明，應無
    違誤。抗告意旨，指原裁定不當，求為廢棄，為無理由，應
    予駁回。
據上論結，本件抗告為無理由，爰依強制執行法第30條之1 ，民
事訴訟法第495 條之1 第1 項、第449 條第1 項、第95條、第78
條，裁定如主文。
中　　華　　民　　國　　96　　年　　11　　月　　22　　日
                              民事第一庭
                                  審判長法官  尤三謀
                                  法      官  林健彥
                                  法      官  謝肅珍
以上正本證明與原本無異。
如不服本裁定應於送達後10日內向本院提出再抗告狀 (並按他造
當事人之人數附繕本)， 並繳納再抗告費新臺幣1,000 元。再為
抗告應以適用法規顯有錯誤為理由，並經本院之許可，該許可以
原裁定所涉及之法律見解具有原則上之重要性者為限，並委任律
師為代理人。
抗告人之配偶、三親等內之血親、二親等內之姻親，或抗告人為
法人、中央或地方機關時，其所屬專任人員具有律師資格並經法
院認適當者，亦得為第三審代理人。抗告人或其法定代理人具有
律師資格者及前項情形，應於提起抗告或委任時釋明之。
中　　華　　民　　國　　96　　年　　11　　月　　23　　日
                                  書　記　官  張雲義
                                                     WQ
